【裁判字號】    97,交聲,79
【裁判日期】    970610
【裁判案由】    違反道路交通管理處罰條例聲明異議
【裁判全文】
臺灣苗栗地方法院交通事件裁定          97年度交聲字第79號
原處分機關  交通部公路總局新竹區監理所苗栗監理站
異  議  人
即受處分人  甲○○
上列異議人即受處分人因違反道路交通管理處罰條例案件，對於
交通部公路總局新竹區監理所苗栗監理站中華民國97年4 月11日
所為之竹監苗字第裁54-F00000000號處分（原舉發案號：苗縣警
交字第F00000000 號），聲明異議，本院裁定如下：
    主  文
異議駁回。
    理  由
一、按汽車駕駛人，駕駛汽車不遵守道路交通標誌、標線、號誌
    之指示，而本章各條無處罰之規定者，處新臺幣900 元以上
    1,800 元以下罰鍰，道路交通管理處罰條例第60條第2 項第
    3 款，定有明文。
二、本件異議人甲○○駕駛之車牌號碼2220-RZ 號自用小客貨車
    ，於民國97年3 月1 日21時10分，在苗栗縣竹南鎮○○路、
    博愛街口未依號誌行駛，經苗栗縣警察局竹南分局竹南派出
    所員警乙○○發覺攔停異議人後製單舉發「未依號誌行駛（
    中正、大營路攔停）」之違規。異議人於舉發通知單所載期
    限內到案申訴，經原處分機關函請原舉發單位查覆後，仍認
    異議人有上開違規行為明確，即依上開規定及違反道路交通
    管理事件統一裁罰基準表之規定，裁處異議人罰鍰新臺幣（
    下同）900元。
三、異議意旨略以：異議人行經違規地點時，管制號誌為綠燈或
    黃燈，並無闖紅燈違規之行為云云。
四、本院查：
（一）按依道路交通管理處罰條例科處行政罰事件，依據公法爭
      議之舉證責任分配法則，固應先由行政機關就其業已履踐
      相關正當法律程序，以及人民應受處罰之客觀違反法令行
      為，負證明之責，異議人就行政機關已為相當證明之前開
      事項，若主張欠缺主觀歸責條件或為其他抗辯，亦須就其
      所辯提出反證。惟行政機關對於前開應為舉證事項，非不
      得以執行查察取締勤務人員，依據調查人證之程序，使就
      親歷事實提供不可替代之證明方法，尤於當場舉發交通違
      規事件，鑑於交通違規事實往往驟然而現、稍縱即逝，若
      硬性要求舉發員警不分違規情節，一律必須預留證據，俾
      便事後提出供法院審酌，除有現實技術可行性之困難外，
      勢將大幅提高交通管理之行政成本，並嚴重削弱道路交通
      管理之行政效能，此絕非立法者制定道路交通管理法規之
      本意，故於得逕行舉發之場合，法律既授與執法人員逕行
      舉發之職權，除有證據證明執法人員濫用職權、認識事實
      有誤以外，應推定執法人員認定之事實為真實，合先敘明
      。
（二）異議人於97年3 月1 日21時10分許，駕駛車號2220-RZ號
      自用小客車，由北往南行駛至竹南鎮○○路與博愛路口搶
      黃燈之事實，為異議人所不否認。惟異議人矢口否認有上
      開違規行為，依證人即本件舉發警員乙○○具結證稱：「
      （如何發現及取締過程？）我在大營路北往南方向，在博
      愛街、大營路的路口定點巡邏，當時我看到異議人是同方
      向，起先沒有注車異議人的車，中間還有二、三台車的距
      離，且有車輛，那時我看到左邊即博愛街有一部車是紅燈
      左轉，我先記下該車的車型，而我的車行方向號誌燈是由
      綠燈變黃、黃燈變紅燈，路口的車輛一直往前，我看到異
      議人的車子還沒有進入路口，就是路緣，他車子已過了斑
      馬線，即竹南鎮○○路、博愛街口，他車子前面有車子，
      當時交通阻塞，所以他不能通過當時是紅燈。」、「（他
      在斑馬線是何燈號？）已經是紅燈。」、「（他過了停止
      線？）過了。」、「（異議人算是搶黃燈？）異議人跟我
      說搶黃燈，但我沒有看到黃燈，我看到時路口的號誌燈變
      紅燈，當時他還沒進入路口。」、「（本件異議人未依何
      種交通號誌而被舉發？）本件不算是闖紅燈，我看到異議
      人車輛時，他是在等，四個輪子已進入停止線，但還沒越
      過，所以不算是闖紅燈。本件是路口號誌已變紅燈，他應
      該在原地，且在當場，他說他闖黃燈，而我認為他說的與
      我看的過程相符，他要求我用闖黃燈舉發，但沒有此條文
      ，所以我就用60條第2 項第3 款裁罰。」、「（當時號誌
      燈為何？）二個號誌，異議人都在那邊，是變紅燈還他繼
      續過，當時車流輛很大，前面塞住，他跟著前面的車子繼
      續走，即使變了燈號還他是繼續跟著走。」、「（員警的
      巡邏車與我車子間隔了幾輛車？）二輛車。」、「（既然
      你被擋住，以你的位置，可否看到號誌燈？）看得到，那
      邊有二個紅綠燈，就算看不到前方，但對面的燈號一定可
      以看得到。」、「（你有無可能看錯？）不可能，我當時
      還記了二台車，異議人的車子很好認，不是一般轎車，類
      似休旅車，小的箱型車。」等語（見本院97年5 月22日訊
      問筆錄），衡諸證人乙○○係依法執行公務之人員，與異
      議人素不相識，並無宿怨，亦無仇隙，應無甘冒自身觸犯
      偽證罪之風險而設詞誣攀之理，故其證言應堪採信。此外
      ，並有苗栗縣警察局97年3 月1 日苗縣警交字第F0000000
      0 號舉發違反道路交通管理事件通知單及苗栗縣警察局竹
      南分局97年3 月26日南警五字第0970006386號函、舉發員
      警庭呈道路交通現場圖各1 份、現場照片4 張附卷可稽。
（三）觀之證人所提之前開照片所示，系爭路口豎立有明顯之紅
      綠燈號誌，是駕駛人駕駛汽車行經該處自應遵循該道路交
      通號誌之指示。本件異議人於通過十字路口前之停止線時
      ，已知前方因車流量大而堵車，應得預知此時縱係綠燈可
      得通行，若逕行跟隨前車行進，可能在未通過十字路口前
      ，即因變換燈號而阻礙橫向雙向車流之行車順暢及行人之
      通行安全，故路口劃設停止線之目的，在於促使駕駛人進
      入路口時，無論路口之燈號為何，均須在停止線上暫停，
      以判斷是否得以繼續行進，必待前方車輛均已通過路口，
      且前方銜接道路有供自己車輛容納之空間時，始得於綠燈
      通行，以免影響路口之行車順暢。異議人未遵守停止線暫
      停之禁制標線指示，在前方堵車之際逕行逾越停止線，造
      成橫向左右來車行車上之衝突與妨礙，並對依規定通過馬
      路之行人造成危險，異議意旨以通過停止線時尚為黃燈非
      屬闖紅燈之違規各節，尚不足採，其違規事實，足堪認定
      。
五、綜上所述，本件異議人既有前揭違規行為，從而，原處分機
    關依道路交通管理處罰條例第60條第2 項第3 款之規定及違
    反道路交通管理事件統一裁罰基準表，裁處異議人罰鍰900
    元，核無違法或不當之情事，聲明異議意旨仍執前詞，任意
    指摘原處分，並無理由，應予駁回。
六、據上論斷，應依道路交通案件處理辦法第19條，裁定如主文
    。
中    華    民    國    97    年    6     月    10    日
                  交通法庭  法  官  林卉聆
以上正本證明與原本無異。
如不服本裁定應於送達後5日內向本院提出抗告狀。
                            書記官  楊慧萍
中    華    民    國    97    年    6     月    10    日


司法院資訊處製作；財團法人民間司法改革基金會備份。
